---
title: "AFDMD-111 Estadística"
author: "DANIELA CITLALLI TUZ LOPEZ"
date: "09/10/2023"
output:
  rmdformats::readthedown:
    highlight: kate
    cards: no
subtitle: Distribuciones de probabilidad
---

```{r setup, include=FALSE}
knitr::opts_chunk$set(echo = TRUE)
```

## Distribuciones discretas de probabilidad

Las distribuciones probabilidad se pueden clasificar en dos tipos importantes:

- Distribuciones discretas.
- Distribuciones continuas.


### Distribución de Bernoulli

Entre las distribuciones de probabilidad discretas podemos mencionar a la distribución de Bernoulli, la cual tiene la siguiente forma matemática:

$$
p(k) = p^k(1-p)^{1-k}, \; \mbox{para} \; k\in (0,1)
$$


En `R`, podemos simular muestras de la distribución de Bernoulli mediante el comando:

```{r}
# Sacamos una muestra de 30 datos Bernoulli y graficamos
datos <- rbinom(n=30, size=1, prob=0.3)
plot(datos, type="h", main="Datos de dist de Bernoulli")
points(datos)
```
En este caso size representa a $n$ que es igual a $1$. Otra distribución discreta importante es la Binomial (la de Bernoulli es un caso especial de ésta).

### Distribución Binomial

La distribución binomial representa el número de éxitos en $n$ intentos, mientras que la de Bernoulli, representa éxito o fracaso, la fórmula que representa a la distribución Binomial está dada por:

$$
Pr(X=k) = {n\choose k} p^k(1-p)^{n-k}
$$
En `R` podemos simular a la distribución Binomial como:
```{r binomial}
datos <- rbinom(30, size=20, prob=0.6)
plot(datos, type="h", main= "Distribución binomial")
points(datos)
```
y si hacemos la probabilidad más pequeña ($p=0.1$), tenemos;

```{r binomial2}
datos <- rbinom(30, size=20, prob=0.1)
plot(datos, type="h", main= "Distribución binomial")
points(datos)
```

### Tarea

Investigar las siguiente distribuciones discretas y verificar cómo se pueden generar en `R` (Nota: no es necesario generarlos en `R`, es opcional).

- Distribución de Poison.
Respuesta= La distribución de Poisson se puede generar utilizando la función rpois() en R. Esta función toma dos argumentos: lambda (la media de la distribución) y n (el número de valores aleatorios a generar). Por ejemplo, para generar 10 valores aleatorios de una distribución de Poisson con media 3, puede usar el siguiente código: rpois(n = 10, lambda = 3).

- Distribución Geométrica.
R= La distribución geométrica se puede generar utilizando la función rgeom() en R. Esta función toma dos argumentos: p (la probabilidad de éxito) y n (el número de valores aleatorios a generar). Por ejemplo, para generar 10 valores aleatorios de una distribución geométrica con una probabilidad de éxito de 0.3, puede usar el siguiente código: rgeom(n = 10, p = 0.3).




- Distribución Uniforme discreta.
R= La distribución uniforme discreta se puede generar utilizando la función sample() en R. Esta función toma tres argumentos: x (el vector de valores para muestrear), size (el número de valores aleatorios a generar) y replace (si se debe muestrear con reemplazo o no). Por ejemplo, para generar 10 valores aleatorios de una distribución uniforme discreta con valores 1, 2, 3 y 4, puede usar el siguiente código: sample(x = c(1, 2, 3, 4), size = 10, replace = TRUE).


- Distribución Hipergeométrica.

R= La distribución uniforme discreta se puede generar utilizando la función sample() en R. Esta función toma tres argumentos: x (el vector de valores para muestrear), size (el número de valores aleatorios a generar) y replace (si se debe muestrear con reemplazo o no). Por ejemplo, para generar 10 valores aleatorios de una distribución uniforme discreta con valores 1, 2, 3 y 4, puede usar el siguiente código: sample(x = c(1, 2, 3, 4), size = 10, replace = TRUE).


## Distribuciones continuas

En probabilidad los datos pueden ser continuos y discretos, cuando son discretos los modelamos mediante distribuciones discretas mientras si los datos tienen un continuo de valores, entonces se tienen que modelar mediante distribuciones de probabilidad continuas. Un ejemplo clásico de distribución continua es la distribución normal o Gaussiana. Las distribuciones continuas igual se representan mediante ecuaciones y en esto caso pueden ser representados por funciones llamadas PDFs o CDFs. A continuación definimos algunas de ellas.

### Distribución Gaussiana o normal

Se dice que los datos son Gaussianos cuando éstos vinieron de una distribución Gaussiana, la cual tiene la siguiente forma:

$$
f(x) = \frac{1}{\sqrt{2\pi \sigma^2}}\mbox{e}^{\frac{-(x-\mu)^2}{2\sigma^2}}
$$

En `R` esta distribución de puede simular como:

```{r}
datos <- rnorm(100,mean=0, sd=1)
plot(datos, type="l", main="Datos Gaussianos")
```
Existen muchas otras distribuciones continuas y el objetivo de ellas es adecuar nuestros datos a una de ellas con el objetivo de simular situaciones con valores tomados de ellas.


### Tarea

Investigar las siguientes distribuciones continuas de probabilidad (pueden incorporar el código en `R` que las genera aunque es opcional).

- Distribución uniforme continua.
R= La distribución uniforme continua es una distribución en la que todos los valores posibles de una variable aleatoria tienen la misma probabilidad de ocurrir. Por ejemplo, si se lanza una moneda justa, la probabilidad de que salga cara o cruz es la misma. Esta distribución se puede representar mediante una función de densidad constante en un intervalo determinado. En R, se puede generar una distribución uniforme continua utilizando la función runif().


- Distribución exponencial.
R= La distribución exponencial se utiliza para modelar el tiempo entre eventos que ocurren de manera aleatoria y que siguen una tasa constante. Por ejemplo, el tiempo entre fallos de un sistema mecánico puede seguir una distribución exponencial. Esta distribución se puede representar mediante una función de densidad exponencial decreciente. En R, se puede generar una distribución exponencial utilizando la función rexp().

- Distribución Rayleigh
R= La distribución Rayleigh se utiliza para modelar la magnitud de una variable aleatoria que se compone de dos componentes aleatorios independientes que siguen una distribución normal. Por ejemplo, la velocidad del viento puede seguir una distribución Rayleigh. Esta distribución se puede representar mediante una función de densidad que tiene una forma de campana asimétrica. En R, se puede generar una distribución Rayleigh utilizando la función rnorm().


- Distribución Gamma.
R=  La distribución gamma se utiliza para modelar el tiempo que tarda en ocurrir un número determinado de eventos que siguen una tasa constante. Por ejemplo, el tiempo que tarda en llegar un cierto número de clientes a una tienda puede seguir una distribución gamma. Esta distribución se puede representar mediante una función de densidad que tiene una forma de campana asimétrica. En R, se puede generar una distribución gamma utilizando la función rgamma().

La tarea se debe entregar el día Miércoles 18 de octubre de 2023.
Atte. Dr. Julio César Ramírez Pacheco.
